【裁判字號】    89,易緝,30
【裁判日期】    890421
【裁判案由】    詐欺
【裁判全文】
臺灣板橋地方法院刑事判決                          八十九年度易緝字第三號
    公  訴  人  臺灣板橋地方法院檢察署檢察官
    被      告  乙○○
右列被告因詐欺案件，經檢察官提起公訴（八十六年度偵字第二四０七二號），本院
判決如左：
    主  文
乙○○無罪。
    理  由
一、公訴意旨略以：被告乙○○明知自己已無償債能力，竟意圖為自己不法之所有，
    於民國（下同）八十五年五月間，在台北縣三峽鎮○○路一０五巷七號，向甲○○詐稱鍾君誠承包工程需押標金新台幣（下同）三十萬元週轉，言明到期必定償
    還，使甲○○信以為真，不知其債信已陷入困難，而陷於錯誤，於同年六月間交
    付現金三十萬元，乙○○以丙○○所簽發之二十萬元支票一紙作為抵償，詎支票
    屆期未獲兌現，事後始查知鍾君誠並無承包工程，乙○○並逃匿無蹤，甲○○始
    知受騙。因認被告乙○○涉犯刑法第三百三十九條第一項詐欺取財罪嫌云云。
二、按犯罪事實應依證據認定之，無證據不得推定其犯罪事實，刑事訴訟法第一百五
    十四條定有明文。次按刑法第三百三十九條第一項詐欺取財罪之成立，係以行為
    人意圖為自己或第三人不法之所有，以詐術使人將本人或第三人之物交付為要件
    ，此觀該條項規定自明。是詐欺取財罪之成立，必須行為人有施用詐術之行為，
    且被害人因此詐術而陷於錯誤，始足當之。且為刑事訴訟法上證明之資料，無論
    其為直接證據或間接證據，均須達於通常一般之人均不致於有所懷疑，而得確信
    其為真實之程度，始得據為有罪之認定，若其關於被告是否犯罪之證明未能達此
    程度，而有合理性懷疑之存在，致使無從形成有罪之確信，根據「罪證有疑，利
    於被告」之證據法則，即不得遽為不利於被告之認定，此觀諸最高法院七十六年
    臺上字第四九八六號判例意旨自明。又按犯罪事實之認定，應憑真實之證據，倘
    證據是否真實尚欠明顯，自難以擬制推測之方法，為其判斷之基礎，最高法院著
    有五十三年臺上字第六五六號判例可資參照。
三、公訴人認被告乙○○涉犯上開罪嫌，無非係以告訴代理人江楊鈴珠於偵查中之指
    述，及支票退票理由單影本一份，為主要論據。然訊據被告乙○○固坦承向甲○○借款三十萬元之情，惟堅決否認有何詐欺取財犯行，堅稱：鍾君誠與告訴人甲○○係好友，伊當時與鍾君誠已同居十餘年，確實係因鍾君誠承包工程需押標金
    三十萬元而委託伊代為向告訴人甲○○借款，伊向甲○○借得款項後當日即交予
    鍾君誠，但其後伊與鍾君誠分手，伊以為鍾君誠業已清償告訴人該筆債務；至於
    丙○○為發票人之面額二十萬元支票，則係於伊向甲○○借款後，於八十五年六
    月間始持該支票以為清償等語。
四、經查，被告乙○○於偵查中並未到庭陳述，嗣經本院合法傳喚拘提無著後，於八
    十七年三月二十四日發布通緝，迄八十九年一月二十四日始緝獲到案。而告訴人
    甲○○於偵查中具狀表示被告乙○○係於八十五年五月，以急需現金週轉為由，
    持丙○○所簽發、支票號碼ＨＭ0000000號、發票日八十五年八月三十日
    、付款人花蓮區中小企業銀行清水分行、面額二十萬元支票乙紙，向告訴人調現
    云云（見告訴人甲○○之告訴狀），而告訴代理人江楊鈴珠則於偵查中陳稱：「
    八十五年五月被告乙○○稱鍾君誠要做工程，需要押標金三十萬元，我付現金三
    十萬元，八十五年六月間被告乙○○交付丙○○所簽發系爭支票，屆期未兌現，
    鍾君誠亦無承包工程，事後才知被騙」云云（見偵卷第九頁反面），依上，甲○○、江楊鈴珠二人對於被告乙○○係以急需現金週轉為由而借款、或係以鍾君誠
    承包工程需押標金為由而借款，以及被告係於借款之際持丙○○所簽發之前開支
    票借款、抑或被告係借款之後始交付丙○○簽發之前開支票以為清償等節，指訴
    並非一致，已有可議。而告訴人甲○○嗣於本院到庭陳稱：「八十五年五月間」
    ，被告簽發面額三十萬元之「本票」向伊借款三十萬元，伊當天開立即期支票予
    被告乙○○，被告乙○○所簽發之本票退票後，被告乙○○於八十五年六月間持
    丙○○所簽發之二十萬元支票以為清償，但屆期仍退票，借款之時，被告乙○○
    係稱鍾君誠當天要開標，需要押標金三十萬元，被告乙○○說一星期還款，結果
    一星期後就退票，被告本票退票之後拿丙○○簽發的二十萬元支票來清償，說十
    萬元會另外再付予伊，伊與鍾君誠係朋友關係，伊是先認識鍾君誠，才認識被告
    乙○○，（問：借款是鍾君誠委託被告乙○○來幫他借的？）伊事後有問鍾君誠
    ，但鍾君誠不承認該事，被告乙○○來借款時有說是替鍾君誠借的，並未約定利
    息等語（見本院八十九年二月二十五日訊問筆錄），其後又改稱：被告乙○○向
    伊借款之時間係「八十四年十一月二十五日」，被告簽發其本人名義之「支票」
    ，發票日係八十四年十一月三十日，但遭退票，之後才交付一張面額三十四萬多
    元支票給伊，但亦拒絕往來，後來才在八十五年六月交付丙○○所簽發之二十萬
    元支票給伊云云（見本院八十九年四月二十一日審判筆錄），其先後所言借款時
    間、被告係交付支票或本票、借款後另交付一張或二張支票以供清償等節，均不
    相同，顯非無疑，然其所稱被告借款之際係以鍾君誠需要押標金三十萬元為由而
    借款，且並非於借款之際即持丙○○所簽發之二十萬元來調現，則與被告乙○○
    於本院所述之情節相符，尚難遽謂被告乙○○有何對告訴人施以詐術或告訴人有
    何陷於錯誤之情形。其次，被告乙○○堅稱其確實將向告訴人所借得之三十萬元
    於借款當日即交付予鍾君誠，雖鍾君誠經本院數次傳喚、拘提均無著，而未到庭
    證述，然亦無法證明被告乙○○並未將向告訴人所借得之三十萬元交付鍾君誠。
    況且，被告乙○○於借款之際無論係持自己所簽發之三十萬元本票或支票向告訴
    人借款，其後雖退票，仍再於八十五年六月間，持丙○○所簽發、發票日八十五
    年八月三十日、面額二十萬元支票乙紙予告訴人以為清償，足見被告乙○○當時
    亦無逃避債務之情，雖因被告乙○○嗣後與鍾君誠分手，鍾君誠不予承認告訴人
    該筆三十萬元債權，惟亦無證據證明被告乙○○有何詐欺之故意或何施用詐術之
    行為。末以，被告乙○○業與告訴人甲○○達成民事和解，有台北縣板橋市調解
    委員會調解筆錄一份在卷可稽，本件應純屬民事糾紛甚明。此外，本院復查無其
    他確切之積極證據足以證明被告有何如公訴人所指之犯行，尚屬不能證明被告犯
    罪，揆諸前開說明，依法應為無罪判決之諭知。
據上論斷，應依刑事訴訟法第三百零一條第一項前段，判決如主文。
本案經檢察官黃明絹到庭執行職務
中      華      民      國    八十九    年      四      月    二十一    日
                                      臺灣板橋地方法院刑事第五庭
                                          法  官  陳  翠  琪
右正本證明與原本無異。
如不服本判決，應於判決送達後十日內，向本院提出上訴狀。
                                          書記官  曹  秋  冬
中      華      民      國    八十九    年      四      月    二十四    日


司法院資訊處製作；財團法人民間司法改革基金會備份。
